【裁判字號】    92,抗,3009
【裁判日期】    920912
【裁判案由】    聲明異議
【裁判全文】
~t90;臺灣高等法院民事裁定~t55;
    抗  告  人    甲○○○
右抗告人對債權人第一商業銀行股份有限公司與債務人陳逸忠間清償借款聲明異議事
件，對於中華民國九十二年七月十五日臺灣台北地方法院九十二年度執助字第一七六
九號所為裁定提起抗告，本院裁定如左：
      主    文
抗告駁回。
抗告程序費用由抗告人負擔。
      理    由
一、抗告意旨略以：抗告人並不否認我國「參與分配」係採平等主義，惟所謂「債權
    人平等原則」，應自債權人取得執行名義時起方得平等待之；抗告人以確定之支
    付命令為執行名義聲請對債務人陳逸忠強制執行，係於民國九十一年十月十四日
    ，當時第一商業銀行股份有限公司（下稱：第一銀行）以假扣押裁定聲請執行，
    其執行之債權範圍僅新台幣（下同）一百二十萬元，嗣第一銀行以臺灣台南地方
    法院九十一年重訴字第五四一號之確定判決為執行名義（債權金額一億八千六百
    一十萬元），執行法院於九十二年六月間始發執行命令，故自九十一年十月起至
    九十二年六月止，期間所扣押之債務人薪資應依第一銀行假扣押債權額一百二十
    萬元與抗告人之債權額比例分配之；自九十二年七月起，第一銀行始得依債權一
    億八千六百十萬元與抗告人依比例分配。又強制執行法第三十一條規定，如有多
    數債權人參與分配時，執行法院應作成分配表，並指定分配期日；惟抗告人多次
    催促原審法院核發收取命令，原審法院均不予理會，即有違誤。又同法第一百三
    十三條規定：「因執行假扣押收取之金錢，及依分配程序應分配於假扣押債權人
    之金額，應提存之。」已對假扣押之債權人有適當之保障，原審法院無視本條之
    規定及立法目的，一昧俟假扣押債權人取得確定之終局判決後方核發移轉命令，
    使得條文之規定形同具文等語。
二、按我國現行強制執行法制中，關於「參與分配」係採平等主義為原則，基於債權
    人平等以及債權人共同分擔損失之法律思想，除實體法上有擔保物權或其他優先
    債權者外，債權人之地位全部平等，債務人之總財產為共同之擔保；一旦債務人
    之總財產不足清償其全部債務時，應使各債權人按其債權額平等受償，共同負擔
    債務人無法全部清償債權之損失，以符公平，此時他債權人聲請參與分配之時點
    ，即應為「強制執行程序終結」前；惟為恐分配表難於確定、債務人偽造債權參
    與分配及保障正當權利人之權益，則有限制聲明參與分配時間之必要，強制執行
    法第三十二條於六十四年四月二十二日修正，規定他債權人參與分配者，應於「
    標的物拍賣或變賣終結」前，其不經拍賣或變賣者，於「當次分配表作成」前，
    以書狀聲明之，以謀兼顧（強制執行法第三十二條立法理由參照）。至執行法院
    未製作分配表，逕依同法第一百十五條規定依債權比例核發移轉命令時，則於「
    強制執行終結前」，他債權人均得參與分配（最高法院六十三年度第三次民庭庭
    推總會決議(六)參照）。查抗告人於九十一年十月十四日以臺灣士林地方法院九十
    年度促字第二三五三七號支付命令及確定證明書為執行名義，聲請對債務人陳逸
    政對財團法人國泰綜合醫院（下稱國泰醫院）之薪資債權強制執行，因前已有他
    債權人第一銀行對債務人陳逸政同一薪資債權以臺灣台北地方法院九十一年度裁
    全字第八○五三號假扣押裁定為執行名義扣押在案，依強制執行法第三十三條之
    規定，二者之執行程序即應合併之。嗣第一銀行就其所欲保全之債權取得確定判
    決，並於九十二年十月十六日向臺灣台南地方法院聲請強制執行，關於債務人陳
    逸政部分，臺灣台南地方法院則囑託臺灣台北地方法院執行；從而其假扣押之執
    行程序乃移本案執行，由臺灣台北地方法院九十二年度執助字第一七六九號清償
    借款強制執行事件繼續執行，該假扣押保全執行即已涵蓋在本案執行中而失其獨
    立性。上述等情，經本院調閱相關強制執行卷宗查核無誤。是執行法院於九十二
    年六月二十四日核發債務人陳逸政對第三人國泰醫院薪資債權移轉命令時，參與
    分配之債權人計有抗告人及第一銀行二人，則執行法院依債權比例將債務人陳逸
    政對國泰醫院之薪資債權依比例核發移轉命令移轉給上開二債權人，即無不合。
    抗告人指稱其多次聲請原法院核發收取命令，均不獲置理，執行法院執行方法有
    違誤，第一銀行取得確定終局判決前所扣押之薪資，應依第一銀行假扣押債權額
    與抗告人債權額之比例分配，須俟本案判決確定後所扣押之債權部分，方得依第
    一銀行取得確定判決之金額按比例分配云云。查執行法院於對債務人核發扣押命
    令後，於有其他債權人參與分配時，究應於何時核發收取命令、移轉命令或支付
    轉給命令，應由執行法院視案件之性質、進行程度而定，執行法院於扣押債務人
    陳逸政對第三人之薪資債權後，未核發收取、移轉或支付轉給命令前，該執行程
    序尚未終結，執行法院依抗告人及第一銀行之執行名義債權額比例分配核發移轉
    命令，並無不合，抗告人指稱尚有誤會。再抗告人指稱假扣押部分應提存方為適
    法一節，經查本件假扣押之保全執行，既因假扣押債權人已因本案訴訟之執行而
    失其獨立性，則執行法院於分配時，自無強制執行法第一百三十三條有關假扣押
    收取之金錢，及依分配程序應分配於假扣押債權人之金額應提存規定之適用，並
    此敘明。
三、據上論結，本件抗告為無理由，依民事訴訟法第四百九十五條之一第一項、第四
    百四十九條第一項、第九十五條、第七十八條，裁定如主文。
中      華      民      國    九十二    年      九      月    十二      日
                            臺灣高等法院民事第十五庭
                                審判長法  官  劉  靜  嫻
                                      法  官  吳  光  釗
                                      法  官  陳  昆  煇
正本係照原本作成。
如不服本裁定應於送達後十日內向本院提出再抗告狀，並繳納再抗告費新台幣壹仟元
。再為抗告應以適用法規顯有錯誤為理由，並經本院之許可，該許可以原裁定所涉及
之法律見解具有原則上之重要性者為限。
中      華      民      國    九十二    年      九      月    十六      日
                                      書記官  李  佳  樺


司法院資訊處製作；財團法人民間司法改革基金會備份。
